【裁判字號】    96,交聲,1532
【裁判日期】    970630
【裁判案由】    聲明異議
【裁判全文】
臺灣臺中地方法院交通事件裁定       96年度交聲字第1532號
原處分機關  交通部公路總局臺中區監理所豐原監理站
異  議  人
即受處分人  甲○○
上列受處分人因違反道路交通管理處罰條例案件，對於交通部公
路總局臺中區監理所豐原監理站民國九十六年十二月十一日所為
之處分（豐監稽違字第裁六三－ＨＣ0000000號裁決書）
，聲明異議，本院裁定如下：
    主  文
原處分撤銷。
    理  由
一、原處分機關交通部公路總局臺中區監理所豐原監理站係以：
    異議人即受處分人甲○○所有車牌號碼Ｒ九－一一一九號自
    用小貨車，於民國九十六年六月十五日十七時五十九分許，
    在臺中縣新社鄉○○街○段新社郵局前（即臺中縣新社鄉○
    ○街○段與中和街四段三四五巷口），因「車道數相同，左
    方車不讓右方車先行」、「違反道路交通規則肇事致人死亡
    」之交通違規事由，為警逕行舉發，依道路交通管理處罰條
    例第四十五條第一項第九款、第六十一條第一項第四款規定
    ，裁處受處分人罰鍰新臺幣（下同）六百元、吊銷駕駛執照
    ，一年內禁考，並記違規點數一點。
二、本件聲明異議意旨略以：對方機車行駛於巷內，是為支道，
    伊車輛則是行駛於雙向道，是為幹道。依道路交通路權，對
    方車輛行駛至巷口應先停車，伊並未違反道路交通管理處罰
    條例第四十五條第一項第九款規定。警方舉發引用條款錯誤
    ，與違規事實並不相符。且伊因本件交通事件已與對方達成
    和解，所涉刑事責任部分已受法律制裁，又無過失，依行政
    罰法第七條第一項不予處罰，爰聲明異議等語。
三、按汽車駕駛人爭道行駛，有支線道車不讓幹線道車先行。少
    線道車不讓多線道車先行。車道數相同時，左方車不讓右方
    車先行之情形者，處新臺幣六百元以上一千八百元以下罰鍰
    ；違反道路交通安全規則，因而肇事致人死亡者，吊銷其駕
    駛執照，道路交通管理處罰條例第四十五條第一項第九款、
    第六十一條第一項第四款固有明文。然查：受處分人甲○○
    於肇事當時所行駛之臺中縣新社鄉○○街○段為雙向雙車道
    ，應屬幹道；至於被害人陳阿盞當時所行駛之中和街四段三
    四五巷則為雙向單車道，應屬支道，此經臺中縣政府於九十
    七年四月十八日以府交行字第０九七０一０五九一五號函覆
    本院綦詳。再依本院九十六年度豐交簡字第九一二號過失致
    死案件所認定之犯罪事實，對於該處路段幹線道及支線道之
    劃分亦採相同見解，並據此認定受處分人係因疏未於行經無
    號誌交岔路口時減速慢行作隨時停車準備而有過失，被害人
    則未遵守支線道車應暫停讓幹線道車先行通過之交通安全規
    定，同為本件車禍之肇事原因，有該案刑事判決及臺灣臺中
    地方法院檢察署檢察官九十六年度偵字第二０一八五號聲請
    簡易判決處刑書各一份在卷可參，並經本院調取該案刑事卷
    宗核閱無訛，益足為證。另觀卷附臺中縣警察局九十六年十
    一月八日中縣警交字第０九六００一八八四一三號函所示，
    雖以該路口未設置號誌，亦未以標誌或標線劃分幹、支道，
    雙方行向皆為一車道，因認本件舉發受處分人交通違規並無
    違誤。然關於一般道路幹線道、支線道之劃分，攸關道路設
    計規劃及交通動線之整體考量，乃各地方政府所轄交通局、
    處或受託養護道路工程機關之權責，如負責執行交通違規取
    締之警察機關就特定路段有無劃分幹線道、支線道之認定，
    與前揭權責機關之見解相互歧異時，自應依權責機關之意見
    為準。尤其本案交通違規之舉發機關即為臺中縣警察局，如
    全然依據該機關就路權歸屬之自我判斷，認定本案舉發有無
    違誤，亦難昭民眾信服，自應依臺中縣政府之上開認定為據
    ，始稱妥適。準此以言，該處路段既有幹線道及支線道之劃
    分，且由受處分人行駛於幹線道上，即無道路交通管理處罰
    條例第四十五條第一項第九款「車道數相同時，左方車不讓
    右方車先行」適用之餘地。原處分機關交通部公路總局臺中
    區監理所豐原監理站未經詳查，認定受處分人有「車道數相
    同時，左方車不讓右方車先行」違規事實，容有未洽；且因
    受處分人並無前揭交通違規情事，原處分舉發違規事實第二
    項認定受處分人「違反道路交通安全規則肇事致人死亡」，
    亦失所附麗而無可維持，原處分自應予撤銷。
四、惟受處分人雖未違反前揭路權劃分之規定，但其仍有疏未於
    行經無號誌交岔路口時減速慢行作隨時停車準備，及疏未注
    意車前狀況等交通違規情節，此觀卷附本院九十六年度豐交
    簡字第九一二號判決及臺灣省臺中縣區車輛行車事故鑑定委
    員會臺中縣區九六０三二六號鑑定意見書即明。受處分人上
    開交通違規事實是否應受裁罰及其法律效果為何，均待原處
    分機關依其權責詳加認定，且事涉受處分人將來向法院聲明
    異議救濟之利益，本院不得遽以認定其他違規事實而變更原
    處分逕予裁罰。是本件經撤銷原處分後，仍應發回原處分機
    關，由原處分機關重新依法另為裁決。
五、據上論斷，應依道路交通管理處罰條例第八十七條第二項，
    道路交通案件處理辦法第二十條，裁定如主文。
中    華    民    國    97    年    6     月    30    日
                  交通法庭  法  官  高文崇
上正本證明與原本無異。
如不服本裁定，應於送達後五日內，向本院提出抗告狀。
                            書記官  林淑慧
中    華    民    國    97    年    6     月    30    日


司法院資訊處製作；財團法人民間司法改革基金會備份。
